臺灣高等法院高雄分院民事裁定
111年度抗字第176號
抗  告  人  嘉聯資產管理有限公司

法定代理人  梁家源  

上列抗告人因與相對人聯煒企業股份有限公司間聲請定暫時狀態
處分事件，對於民國111年5月27日臺灣橋頭地方法院111年度全
字第53號裁定提起抗告，本院裁定如下：
    主  文
抗告駁回。
抗告訴訟費用由抗告人負擔。
    理  由
一、聲請及抗告意旨略以：抗告人為相對人之股東，持有相對人
    股份130萬股，占相對人總股份數13%，且持股逾1年以上。
    相對人於民國110年8月31日召開股東常會所為通過第三提案
    「減資彌補虧損案」及第四提案「現金增資案」之決議（下
    稱系爭決議），致相對人之資本結構將因系爭決議發生變化
    ，抗告人因而喪失公司法第245條第1項規定所稱「繼續6個
    月以上，持有已發行股份數1%以上之股東」資格，不得再向
    法院聲請選派檢查人。是系爭決議乃多數股東濫用表決權而
    剝奪少數股東（即抗告人）之固有權益，藉此將抗告人逐出
    公司，已違公序良俗，且屬權利濫用，系爭決議係屬無效，
    並經抗告人提起確認系爭決議無效訴訟，由原法院以111年
    度訴字第181號受理在案（下稱本案訴訟）。此外，參與現
    金增資之認股人是否具合法股東身分、可否行使股東權，均
    待本案訴訟判決確定，倘在本案訴訟判決確定前，逕予執行
    系爭決議，將可能使相對人與股東間，或與交易人間之法律
    關係複雜化，並影響原股東權益及第三人之交易安全，致生
    難以回復之損害。詎相對人竟執意於111年6月30日召開111
    年度股東常會，將增資案及章程修正案送交股東常會承認，
    強行違法增資，而有定暫時狀態處分之必要，請求於抗告人
    為相對人供擔保後，本案訴訟確定前，禁止相對人執行系爭
    決議，亦不得持系爭決議向高雄市政府申請減資與增資登記
    、收取增資股款，及其他任何執行系爭決議之行為。詎原裁
    定駁回抗告人定暫時狀態處分之聲請，爰提起抗告，求予廢
    棄原裁定等語。
二、相對人則以：相對人迄109年度待彌補虧損已累積達新臺幣
    （下同）172,729,359元，遠超過公司資本，股東會依公司
    法第168條之1規定作成系爭決議，以改善公司財務結構，係
    屬合法正當行為，並未違背法令或公序良俗。又增、減資並
    不影響相對人全體股東之持股比例，並無害及抗告人股東權
    益之情形，況且抗告人向銀行購得第三人林美鳳之不良債權
    後，發現林美鳳持有相對人13%股權，進而聲請強制執行拍
    賣該股權，且抗告人明知相對人長期虧損，卻仍願以新臺幣
    27萬元承受之，待109年6月相對人召開股東會時，抗告人竟
    要求相對人或大股東以180萬元買回該股權或林美鳳之全部
    債務，經相對人拒絕後，抗告人隨即於110年7月2日聲請法
    院選派檢查人檢查相對人業務帳務及財產情形，干擾相對人
    營運，可見抗告人提出本件聲請旨在迫使相對人或大股東向
    其高價買回其持有之股權，其聲請為無理由。倘認抗告人之
    聲請為有理由，則請考量定暫時狀態處分將延宕相對人拯救
    公司之措施，致生難以彌補之損害，提高抗告人應提供之擔
    保金等語置辯。
三、按當事人於爭執之法律關係聲請為定暫時狀態之處分，依民
    事訴訟法第538 條第1 項之規定，須為防止發生重大之損害
    或避免急迫之危險或有其他相類之情形而有必要時，始得為
    之。該必要之情事，乃定暫時狀態處分之原因，依同法第53
    8 條之4 準用第533 條本文準用第526 條第1 項規定應由聲
    請人釋明之。倘聲請人不能釋明必要情事存在，即無就爭執
    之法律關係定暫時狀態之必要。所謂定暫時狀態之必要，即
    保全必要性，係指為防止發生重大損害，或為避免急迫之危
    險，或有其它相類似之情形發生必須加以制止而言。然損害
    是否重大、危險是否急迫或是否有其他相類之情形，應釋明
    至何種程度，始得以擔保金補足其釋明，應就具體個案，透
    過權衡理論及比例原則確認之，亦即法院須就聲請人因許可
    假處分所能獲得之利益、其因不許可假處分所可能發生之損
    害、相對人因假處分之許可所可能蒙受之不利益，及其他利
    害關係人之利益或法秩序之安定、和平等公益加以比較衡量
    。所稱防止發生重大之損害，通常係指如使聲請人繼續忍受
    至本案判決時止，其所受之痛苦或不利益顯屬過苛。其重大
    與否，須視聲請人因定暫時狀態處分所應獲得之利益或防免
    之損害是否逾相對人因該處分所蒙受之不利益或損害而定。
    聲請人因處分所應獲之利益或防免之損害大於相對人因該處
    分所受之不利益或損害，始得謂為重大而具有保全之必要性
    ，有最高法院101年度台抗字第497號裁定意旨可資參照。
四、經查：
  ㈠關於本案請求之釋明：
　　抗告人主張其持有相對人130萬股，占相對人總股份數13%，
    且持股達1年以上，已具備公司法第245條第1項規定之股東
    資格，而相對人於110年8月31日股東常會作成系爭決議，使
    抗告人因減、增資而喪失前開規定之股東資格，剝奪抗告人
    監督相對人之權利，其決議內容已違反民法第72條及第148
    條第1項規定，依公司法第191條規定，系爭決議應屬無效等
    語，業據其提出110年8月31日股東常會議事錄為憑（見原審
    卷第21頁），並經本院依職權調取本案訴訟起訴狀在卷可稽
    （見本院卷第65頁），足見抗告人係依公司法第191條規定
    ，請求確認系爭決議無效，應認抗告人已釋明其本案請求。
  ㈡惟抗告人未釋明定暫時狀態處分之原因：
　⒈查相對人依系爭決議申請辦理減資、修正章程變更登記，經
    高雄市政府於111年5月2日照准辦理，相對人則公告自111年
    7月1日起至111年12月31日辦理減資換發新股作業，並於111
    年5月10日公告訂111年5月13日為認股基準日、111年6月1日
    為增資基準日，辦理增資發行新股作業，訂原股東及員工認
    股期限自111年5月18日起至同年月20日止、繳款期間自111
    年5月23日起至同年月27日止，並訂於111年6月30日召開111
    年度股東常會，承認增加額定資本案及章程修正案等情，有
    高雄市政府111年5月2日函、減資換發股票作業相關事宜公
    告、111年度現金增資發行新股公告、111年度股東常會開會
    通知書為憑（見原審卷第27、25、31頁，本院卷第33頁），
    可見相對人已依系爭決議修正章程，並辦畢減資作業。再者
    ，相對人原資本額為1億元，減資99,500,000元後，資本額
    為50萬元，每股10元，計5萬股，抗告人原持有相對人股份1
    30萬股，經減資後，抗告人持有股份減少，而成為6,500股
    ，占減資後發行之總股份數13%（計算式：6,500÷50,000=13
    %）等情，有110年8月31日110年股東常會議事錄、減資換發
    股票作業相關事宜公告、111年度第1次現金增資原股東認股
    意願書足佐（見原審卷第21、25、33頁），堪認抗告人之持
    股比例無論在減資前、後均為13%，抗告人不因減資而喪失
    公司法第245條第1項規定之股東資格。是以就相對人已辦畢
    減資及修正章程部分，抗告人並未釋明有何損害發生，且抗
    告人請求在本案訴訟確定前，禁止相對人執行系爭決議關於
    「減資彌補虧損害」，亦不得申請減資登記云云，因相對人
    已辦畢減資登記及此部分章程修正，無從保全減資前之原狀
    ，自難認就此部分有定暫時狀態之保全必要性。
　⒉次查，就相對人增資部分，依公司法第168條之1第1項規定：
    「公司為彌補虧損，於會計年度終了前，有減少資本及增加
    資本之必要者，董事會應將財務報表及虧損撥補之議案，於
    股東會開會30日前交監察人查核後，提請股東會決議。」，
    及90年11月12日增訂該條項之立法理由揭示：「股份有限公
    司為改善財務結構，以減資彌補虧損，引進新資金，同時辦
    理時，可就當年度期中虧損彌補之，以利企業運作。」，暨
    經濟部商業司經商字第09102214760號函釋：「增訂公司法
    第168條之1，旨在便於股份有限公司改善財務結構，股東會
    如於會計年度終了前，決議減少資本以彌補虧損，須同時引
    進新資金。又公司依上述規定辦理變更登記時，應就減資及
    增資案併案辦理。」等語，可知公司為彌補虧損、改善財務
    結構，係有同時辦理減資及增資之必要，而相對人於109年
    度期末待彌補虧損金額累積達172,729,359元，已超逾相對
    人登記資本額1億元，並經會計師查核相對人109年度財務報
    表、出具財務報告，由相對人董事會造具表冊交監察人查核
    後，在110年度股東常會提請股東會決議，有經建昇財稅聯
    合會計師事務所查核之資產負債表、綜合損益表、權益變動
    表、現金流量表、虧損撥補表，及監察人審查報告書、110
    年度股東常會議程為憑（見原審卷第27至37、25、17頁），
    堪信相對人有依公司法第168條之1規定辦理減資及增資，以
    彌補虧損之必要。
　⒊又相對人辦理增資作業，發行5,950,000股記名式普通股，並
    通知抗告人在本次增資可認股數為696,150股，有111年現金
    增資發行新股公告、111年第一次現金增資原股東認股意願
    書為憑（見原審卷第31、33頁），足見抗告人亦有增資之權
    利。倘抗告人因無增資意願，則其原持有股數6,500股於增
    資後，占增資後已發行總股數6,000,000股（含減資後總股
    數50,000股及增資發行股數5,950,000股）之比例僅0.11%（
    計算式：6,500÷[50,000+5,950,000]=0.0011)，不足已發行
    總股數1%，而無法單獨行使公司法第245條第1項規定之股東
    權，惟相對人財務倘有檢查之必要，抗告人非不得集結其他
    少數股東行使之。況且抗告人在相對人作成系爭決議後，已
    於110年10月間聲請法院選派檢查人，惟因抗告人檢附之理
    由及事證不足以釋明有檢查相對人業務帳務及財產情形之必
    要性，經原法院以110年度司字第13號裁定、110年度抗字第
    110號裁定駁回其聲請及抗告，於111年2月21日確定在案，
    有各該裁定、電話紀錄在卷可稽（見本院卷第119、123、12
    9頁），顯見抗告人在近期內，並無再次行使公司法第245條
    第1項之急迫及必要事由，難認抗告人已釋明有何防止損害
    發生，或避免急迫危險，或其他相類似之情形必須加以制止
    之必要性存在。
　⒋再衡酌抗告人經拍賣程序以27萬元取得相對人股份130萬股，
    及相對人公司辦理增資作業，倘十足募得增資款5,950萬元
    ，卻因受定暫時狀態處分不能動用增資資金，一般而言當受
    有法定遲延利息之損失，是經預估相對人在本案訴訟歷經一
    、二、三審共約4年又4個月審理期間，至少受有損失12,891
    ,667元（計算式：59,5000,000×5%×13/3=12,891,667）等一
    切情事，認相對人因定暫時狀態處分所受之不利益或可能遭
    受之損害，顯然遠大於抗告人因定暫時狀態處分得受保護之
    利益或可能避免之損害，揆諸首揭規定及說明，亦難認抗告
    人之請求有保全之必要性。
五、綜上所述，抗告人聲請為定暫時狀態之處分，雖已釋明本案
    之請求，惟未釋明定暫時狀態之原因及必要性，依首揭規定
    及說明，其聲請為無理由，不應准許。原裁定駁回抗告人之
    聲請，於法並無違誤，抗告意旨猶執前詞指摘原裁定不當，
    求予廢棄，為無理由，應予駁回。
六、據上論結，本件抗告為無理由，爰裁定如主文。
中　　華　　民　　國　　111 　年　　6 　　月　　27　　日
                            民事第六庭
                                審判長法  官  魏式璧
                                      法  官  郭慧珊
                                      法  官  賴文姍
以上正本證明與原本無異。
如不服本裁定應於送達後10日內向本院提出再抗告狀（須按他造
當事人之人數附繕本），並繳納再抗告費新臺幣1,000元。再為
抗告僅得以適用法規顯有錯誤為理由，並應委任律師為代理人。
如委任律師提起再抗告者，應一併繳納再抗告費。　　　
中　　華　　民　　國　　111 　年　　6 　　月　　27　　日
                                      書記官  許珈綺
附註:再抗告人之配偶、三親等內之血親、二親等內之姻親，或
再抗告人為法人、中央或地方機關時，其所屬專任人員具有律師
資格並經法院認適當者，亦得為第三審代理人。
再抗告人或其法定代理人具有律師資格者及前項情形，應於提起
再抗告或委任時釋明之。